臺北高等行政法院判決　　　　　　　　　　　　　　　九十年度訴字第四九五六號
　　　　　　　　　　　　　　　.
　　原　　　告　威勝工程股份有限公司
　　代　表　人　甲○○董事長.
　　訴訟代理人　丙○○
　　被　　　告　臺北市稅捐稽徵處
　　代　表　人　乙○○處長）.
　　訴訟代理人　丁○○
右當事人間因營業稅事件，原告不服財政部中華民國九十年五月二十九日台財訴字第
○九○一三五二○四七號訴願決定，提起行政訴訟。本院判決如左：
    主  文
原告之訴駁回。
訴訟費用由原告負擔。
    事  實
緣原告於民國（以下同）八十六年一月至同年二月間進貨，金額計新台幣（以下同）
一三、九五二、○七○元（不含稅），未依法取得憑證，而以非交易對象之至崑企業
有限公司（以下簡稱至崑公司）開立之統一發票十二紙，作為進項憑證，申報扣抵銷
項稅額，虛報進項稅額六九七、六○五元，案經被告查獲後，依法審理核定原告逃漏
營業稅計六九七、六○五元，除補徵所漏稅款外，並按原告未依規定取得他人憑證總
額一三、九五二、○七○元處百分之五罰鍰計六九七、六○五元，另原告支付搬運費
用計九、九一○元（不含稅）未依規定取得他人憑證，應按未依規定取得憑證總額處
百分之五罰鍰計四九五元，合計處罰鍰為六九八、○九八元。原告不服，申請復查，
未獲變更，乃向臺北市政府提起訴願，因八十八年一月十三日修正財政收支劃分法第
八條第一項第四款明定營業稅改為國稅，財政部所報自八十八年七月一日起，將營業
稅委託各直轄市、縣（市）政府所屬稅捐稽徵處代徵一案，業奉行政院八十八年六月
八日台八十八財字第二二六八六號函核定有案，臺北市政府遂遵照財政部八十八年六
月三十日台財稅第八八一九二五○六○號函附「研商營業稅改為國稅並委託稅捐稽徵
處代徵後之訴願案件處理相關事宜」會議紀錄意旨，將該案移轉管轄到財政部，遭駁
回後，遂向本院提起行政訴訟。茲摘敘兩造之訴辯意旨如左：
甲、原告方面：
一、聲明：求為判決
１、訴願決定及原處分均撤銷。
２、訴訟費用由被告負擔。
二、陳述：
１、原處分、訴願決定駁回原告之請求理由如下：
(1)、財政部財稅資料中心八十七年四月七日列印產出之專案申請調檔統一發票查核清
    單、臺灣臺北地方法院檢察署檢察官八十六年偵緝字第一○○一號、偵字第一○
    五二四號起訴書、原告公司負責人甲○○八十七年五月十八日於被告製作之談話
    筆錄及稽核報告等。
(2)、據上開檢察官起訴書之「犯罪事實」欄一所載略以：「林德至係．．．至崑公司
    負責人，．．．基於概括之犯意，意圖為自己並幫助他人逃漏稅捐，連續自八十
    五年十二月起至八十六年三月止，明知該公司並無實際銷售貨物或勞務，猶虛偽
    開立統一發票．．．同期間並申報由『元德專案』列案追查並無實際營業之虛設
    行號．．．進項發票及由陳文進．．．購買貨品，原應開立給陳文進，惟經陳文
    進之指示，將發票抬頭填寫『至崑公司』．．．」，足證至崑公司係為以虛進虛
    銷循環開立發票互抵之虛設行號，原告自無可能與該公司有交易之事實。
(3)、被告就原告提示之合約書、工程標單、進貨簿及付款證明等資料之查核結果，審
    認其有進貨及支付進項稅額之事實，且至崑公司於案關期間業已依規定申報並繳
    納營業稅，從而，原核定按原告取得不得扣抵之進項憑證已申報扣抵銷項稅額部
    分，追補所漏稅款。
２、原告取得至崑公司所簽發之發票之經過及其事證：
(1)、原告係因承包工程，而有將所承包之部分工程分包予他人之必要，職是之故，有
    將部分工程所需之風管向至崑公司採購之情事：
    原告因於八十六年一月起趕東元資訊廠房空調風管等處工程，是故風管有向他人
    訂購之必要，承上，方有由至崑公司業務主任出面以至崑公司之名義承接該買賣
    業務，雙方並有簽立合約書乙份，其中言明至崑公司承包之範圍為：以上物品若
    冷氣用者應『玻璃棉保溫，剩餘應底漆一度面漆兩度，搬運時若掉漆者，賣方應
    派工人到安裝地點修補』，另約定付款辦法為每月結算一次，因係第一次與至崑
    公司往來，故有要求代表至崑公司接洽之主任出示至崑公司之登記資料及公司執
    照以查證公司是否係合法設立之公司，準上，原告公司實已盡一般商業交易往來
    應行注意之事項。
(2)、兩造契約簽立後，至崑公司即依約交付原告所需之貨物，且依工程慣例附具發票
    ，向原告請款，而原告亦依契約約定採月結，並簽發二個月之期票予至崑公司，
    前開各該期票業已全數如期兌現：
    原告於與至崑公司簽立契約後，因承包工程進度之所需，陸續要求至崑公司依約
    交付貨品，至崑公司除依約交付外，並有依約定簽發發票向原告請款，而原告亦
    有依約定採月結簽發二個月期票交予之方式支付貨款予至崑公司，為求慎重計，
    除於支票以抬頭、禁止背書轉讓之方式，以確保付款之明確性，且亦有請至崑公
    司簽收，而前開期票屆期時，原告亦皆已如期兌現，準上，原告確有因與至崑公
    司交易而交付貸款之情事。
(3)、因係原告八十六年度之支出，且至崑公司有簽發發票，是以原告有提供前開發票
    用以報稅，詎料至崑公司因涉嫌虛設行號為檢警所查獲，從而牽扯出原告有涉嫌
    不實交易而取得發票之情事，非但被追徵稅額，且被處以百分之五之罰鍰，然因
    原告確有與至崑公司往來之事實，是以對前開處分自難甘服，是以有嗣後之行政
    救濟，然所提出之事證皆在未被充分查證之情況下，即被認定係證據不足，此乃
    本件提起之始末。
３、對被告之處分及駁回理由，所提出之駁斥部分：
(1)、被告就原告提示之合約書、工程標單、進貨簿及付款證明等資料之查核結果，即
    已認定原告實有進貨及支付進項稅額之事實，且至崑公司於案關期間業亦已依規
    定申報，並繳納營業稅。從而原告與至崑公司之交易事實實屬無爭。依前行政法
    院（現已改制為最高行政法院）三十二年判字第十二號判決：「行政官署對人民
    之處罰，須確實證明違法之事情，倘官署提出之證據不能證明違法事實，則相關
    處罰即不能認為合法」。按本件被告僅引用財政部財稅資料中心之專案申請調檔
    統一發票查核清單、起訴書等資料來處分原告，自屬速斷難昭折服。
(2)、另就被告依財稅資料中心查核清單，臺灣臺北地方法院檢察署起訴書等資料內容
    來認定原告自無可能與至崑公司交易者，亦有待詳查，質言之，被告顯未實際先
    予詳盡查核原告與至崑公司間有關交易事實經過情形，而後始據以認定所稱之原
    告與至崑公司間無交易之事實係完全引據起訴書等為其依據，被告顯未盡舉證之
    責甚明，其結論實無法令原告甘服。
(3)、又原告及被告均一致認定至崑公司確已報繳納營業稅款，顯見若非與原告間確有
    交易事實，則至崑公司又何需報繳稅款，尤非合理。就此被告實應調查審認清楚
    ，否則原告所抗辯被告原處分有重複課稅乙節，自非無研究之餘地。
(4)、綜右，原處分及訴願駁回之決定所據以認定原告違反稅捐稽徵法之理由看似充分
    ，然如加以細究，則可發現其中不無尚待查證之處，且其結論，似亦嫌粗率，其
    無法令原告心悅臣服者，至為必然。
４、其他補充理由：
(1)、目前商場上有人同時經營好幾家公司，有的營業地點同時設立好幾家公司，也有
    的業務員同時為好幾家公司在推銷商品；因此，憑業務員之外表、穿著、談吐，
    實難以認知所代表的公司。故原告與至崑公司接洽買賣事宜，為慎重起見，請其
    提供該公司之「公司執照」、「營利事業登記證」及「營業稅申請書」等證件資
    料，以證明該公司確係合法經營，並如期報繳稅款之公司。原告並於支付貨款時
    ，也為了安全起見，每張支票皆抬頭以該公司名稱，並「禁止背書轉讓」，以確
    定貨款及稅款皆由該公司領取。準上，原告事前的預防措施，極為週延，實已盡
    一般商業交易往來注意之事項。
(2)、若以被告處理本件之觀點，是否舉凡商場上任何之交易買賣行為，即使買賣雙方
    銀貨兩訖，並依法完稅，事後只要賣方有任何違法之情事，則凡曾與該商號交易
    過之公司行號，皆一概被認定係違法交易，而需遭受處分？如此一來，商場上的
    交易秩序將大為混亂。
５、綜右，請查明事實，判決如原告訴之聲明。
乙、被告方面：
一、聲明：求為判決如主文所示。
二、陳述：
１、按營業稅法第十五條規定：「營業人當期銷項稅額，扣減進項稅額後之餘額，為
    當期應納或溢付營業稅額。．．．進項稅額，指營業人購買貨物或勞務時，依規
    定支付之營業稅額。」同法第十九條第一項第一款規定：「營業人左列進項稅額
    ，不得扣抵銷項稅額：一、購進之貨物或勞務未依規定取得並保存第三十三條所
    列之憑證者。」又按稅捐稽徵法第四十四條規定：「營利事業依法規定．．．應
    自他人取得憑證而未取得．．．應就其．．．未取得憑證．．．經查明認定之總
    額，處百分之五罰鍰。」再按稅捐稽徵機關管理營利事業會計帳簿憑證辦法第二
    十一條第一項規定：「對外營業事項之發生，營利事業應於發生時自他人取得原
    始憑證，如進貨發票，．．．」另按財政部八十三年七月九日台財稅第八三一六
    ○一三七一號函釋規定：「．．．說明：．．．二、為符合司法院大法官會議釋
    字第三三七號解釋意旨，對於營業人取得非實際交易對象所開立之統一發票作為
    進項憑證申報扣抵銷項稅額之案件，應視情節，分別依左列原則處理：（一）取
    得虛設行號發票申報扣抵之案件．．．２、有進貨事實者：（１）進貨部分，因
    未取得實際銷貨人出具之憑證，應依稅捐稽徵法第四十四條規定處以行為罰。（
    ２）因虛設行號係專以出售統一發票牟取不法利益為業，並無銷貨事實，故取得
    虛設行號發票之營業人，自亦無向該虛設行號進貨並支付進項稅額之事實，除該
    營業人能證明確有支付進項稅額予實際銷貨之營業人，並經稽徵機關查明該稅額
    已依法報繳者，應依營業稅法第十九條第一項第一款規定，就其取得不得扣抵憑
    證扣抵銷項稅額部分，追補稅款，不再處漏稅罰外，．．．」
２、卷查原告違章事實，有財政部財稅資料中心八十七年四月七日列印產出之專案申
    請調檔統一發票查核清單、臺灣臺北地方法院檢察署檢察官八十六年偵緝字第一
    ○○一號、偵字第一○五二四號起訴書、原告公司負責人甲○○八十七年五月十
    八日於答辯機關製作之談話筆錄及答辯機關稽核報告等影本附案可稽，違章事證
    明確，洵堪認定。
３、原告起訴理由主張至崑公司確為其實際交易對象乙節，據查上開檢察官起訴書之
    「犯罪事實」欄一所載略以：「林德至係．．．至崑公司負責人，．．．基於概
    括之犯意，意圖為自己並幫助他人逃漏稅捐，連續自八十五年十二月起至八十六
    年三月止，明知該公司並無實際銷售貨物或勞務，猶虛偽開立統一發票．．．同
    期間並申報由『元德專案』列案追查並無實際營業之虛設行號．．．進項發票及
    由陳文進．．．購買貨品，原應開立給陳文進，惟經陳文進之指示，將發票抬頭
    填寫『至崑公司』．．．」，足證至崑公司係為以虛進虛銷循環開立發票互抵之
    虛設行號，原告自無可能與該公司有實際交易之事實。是原告未取得實際交易對
    象開立之憑證，而以虛設行號至崑公司開立之統一發票申報扣抵銷項稅額，虛報
    進項稅額，至臻明確。被告按原告取得不得扣抵之進項憑證已申報扣抵銷項稅額
    部分，追補所漏稅款，並按其未依規定取得他人憑證總額處百分之五罰鍰，揆諸
    首揭法條及財政部函釋規定，並無違誤。
４、綜上論結，原告之訴應認為無理由，請判決如被告答辯之聲明。
    理  由
一、按「營業人當期銷項稅額，扣減進項稅額後之餘額，為當期應納或溢付營業稅額
    。．．．進項稅額，指營業人購買貨物或勞務時，依規定支付之營業稅額。」及
    「營業人左列進項稅額，不得扣抵銷項稅額：一、購進之貨物或勞務未依規定取
    得或保存第三十三條所列之憑證者。」分別為營業稅法第十五條及第十九條第一
    項第一款所明定。次按「說明：．．．二、為符合司法院大法官會議釋字第三三
    七號解釋意旨，對於營業人取得非實際交易對象所開立之統一發票作為進項憑證
    申報扣抵銷項稅額之案件，應視情節，分別依左列原則處理：（一）取得虛設行
    號發票申報扣抵之案件：．．．２、有進貨事實者：（１）進貨部分，因未取得
    實際銷貨人出具之憑證，應依稅捐稽徵法第四十四條規定處以行為罰。（２）因
    虛設行號係專以出售統一發票牟取不法利益為業，並無銷貨事實，故取得虛設行
    號發票之營業人，自亦無向該虛設行號進貨並支付進項稅額之事實，除該營業人
    能證明確有支付進項稅額予實際銷貨之營業人，並經稽徵機關查明該稅額已依法
    報繳者，應依營業稅法第十九條第一項第一款規定，就其取得不得扣抵憑證扣抵
    銷項稅額部分，追補稅款，不再處漏稅罰外，．．．」亦經財政部八十三年七月
    九日台財稅第八三一六○一三七一號函釋有案。再按「營利事業依法規定應給與
    他人憑證而未給與，或應自他人取得憑證而未取得，或應保存憑證而未保存者，
    應就其未給與憑證、未取得憑證或未保存憑證，經查明認定之總額，處百分之五
    罰鍰。」為稅捐稽徵法第四十四條所明定。
二、本件原告訴稱：被告就原告提示之合約書、工程標單、進貨簿及付款證明等資料
    之查核結果，即已認定原告實有進貨即支付進項稅額之事實，且至崑公司於案關
    期間亦已依規定申報，並繳納營業稅。從而原告與至崑公司之交易事實應屬無爭
    。被告未實際先予詳盡查核原告與至崑公司間有關交易事實經過情形，而後始據
    以認定所稱之原告與至崑公司間無交易之事實係完全引據起訴書等為其依據，被
    告顯有未盡舉證之責甚明，其結論實無法令原告甘服。況且原告與至崑公司接洽
    買賣事宜，為慎重起見，請其提供該公司之「公司執照」、「營利事業登記證」
    及「營業稅申請書」等證件資料，以證明該公司確係合法經營，並如期報繳稅款
    之公司。原告並於支付貨款時，也為了安全起見，每張支票皆抬頭以該公司名稱
    ，並「禁止背書轉讓」，以確定貨款及稅款皆由該公司領取。準上，原告事前的
    預防措施，極為週延，實已盡一般商業交易往來注意之事項云云。被告則辯稱，
    依原處分卷附之財政部財稅資料中心八十七年四月七日列印產出之專案申請調檔
    統一發票查核清單、臺灣臺北地方法院檢察署檢察官八十六年偵緝字第一○○一
    號、偵字第一○五二四號起訴書、原告公司負責人甲○○八十七年五月十八日於
    答辯機關製作之談話筆錄及答辯機關稽核報告等影本，足證原告違章事證明確，
    洵堪認定。況依上開檢察官起訴書之「犯罪事實」欄一所載略以：「林德至係．
    ．．至崑公司負責人，．．．基於概括之犯意，意圖為自己並幫助他人逃漏稅捐
    ，連續自八十五年十二月起至八十六年三月止，明知該公司並無實際銷售貨物或
    勞務，猶虛偽開立統一發票．．．同期間並申報由『元德專案』列案追查並無實
    際營業之虛設行號．．．進項發票及由陳文進．．．購買貨品，原應開立給陳文
    進，惟經陳文進之指示，將發票抬頭填寫『至崑公司』．．．」，足證至崑公司
    係為以虛進虛銷循環開立發票互抵之虛設行號，原告自無可能與該公司有實際交
    易之事實。是原告未取得實際交易對象開立之憑證，而以虛設行號至崑公司開立
    之統一發票申報扣抵銷項稅額，虛報進項稅額，至臻明確。被告按原告取得不得
    扣抵之進項憑證已申報扣抵銷項稅額部分，追補所漏稅款，並按其未依規定取得
    他人憑證總額處百分之五罰鍰，揆諸首揭法條及財政部函釋規定，並無違誤等語
    。
三、本院認，卷查原告於八十六年一月至同年二月間進貨，金額計一三、九五二、○
    七○元，另加營業稅六九七、六○五元，合計一四、六四九、六七五元，而以至
    崑公司開立之統一發票十二紙，作為進項憑證，申報扣抵銷項稅額，案經被告依
    據財政部財稅資料中心八十七年四月七日列印產出之專案申請調檔統一發票查核
    清單、原告之代表人甲○○於八十七年五月十八日在被告製作之談話筆錄及稽核
    報告、暨臺灣臺北地方法院檢察署檢察官八十六年度偵緝字第一○○一號、偵字
    第一○五二四號起訴書之犯罪事實欄一之記載略以：「林德至係．．．至崑公司
    負責人，．．．其於概括之犯意，意圖為自己並幫助他人逃漏稅捐，連續自八十
    五年十二月起至八十六年三月止，明知該公司並無實際銷售貨物或勞務，猶虛偽
    開立統一發票，．．．同期間並申報由『元德專案』列案追查並無實際營業之虛
    設行號．．．進項發票及由陳文進．．．購買貨品，原應開立給陳文進，惟經陳
    文進之指示，將發票抬頭填寫『至崑公司』．．．」，足證至崑公司係以虛進虛
    銷循環開立發票互抵之虛設行號，原告自無可能與該公司有交易之事實，而以非
    交易對象之該公司開立之統一發票十二紙，作為進項憑證，申報扣抵銷項稅額，
    致虛報進項稅額，逃漏營業稅。此情佐以臺灣臺北地方法院於八十七年六月十八
    日以八十七年度訴字第二九九號判決之事實欄一之記載略以：「林德至．．．竟
    貪圖自稱『吳旺德』之不詳姓名年籍成年男子每月給與一萬五千元之薪資，於八
    十五年十一月間，與自稱『吳旺德』之人基於共同之犯意聯絡，自八十五年十一
    月間起由林德至擔任台北縣新店市○○路二三五號二至崑公司負責人，．．．為
    虛增『至崑公司』之營業成本以逃漏該公司營業稅，竟基於共同之概括犯意，自
    八十五年十二月間起，至八十六年三月間止，陸續向虛設之『正記工程行』、『
    雄樺企業有限公司』、『帛利企業有限公司』、『菁利實業有限公司』等取得不
    實之會計憑證統一發票，．．．持為至崑公司之進項憑證，．．．又林德至基於
    幫助他人逃漏稅捐之概括犯意，自八十五年十二月二日起，至八十五年十二月三
    十日止，在上址開立不實之統一發票給『聯呈企業有限公司』、『軒園工程有限
    公司』等，作為進貨憑證，銷售額計一千一百七十六萬五千四百元，以不正當方
    法幫助他人逃漏營業稅五十八萬八千二百七十元」亦明。又縱使原告曾請至崑公
    司提供該公司之「公司執照」、「營利事業登記證」及「營業稅申請書」等證件
    資料，亦無解於至崑公司係以虛進虛銷循環開立發票互抵之虛設行號，原告自無
    可能與該公司有交易之事實，而以非交易對象之該公司開立之統一發票十二紙，
    作為進項憑證，申報扣抵銷項稅額，致虛報進項稅額，逃漏營業稅。另被告就原
    告所提示之合約書、工程標單、進貨簿及付款證明等資料查核結果，審認其有進
    貨及支付進項稅額之事實，且至崑公司於案關期間業已依規定申報並繳納營業稅
    ，從而，按原告取得不得扣抵之進項憑證已申報扣抵銷項稅額部分，追補所漏稅
    款，並以原告未取得實際交易對象之憑證，構成應依法規定自他人取得憑證而未
    取得，按經查明認定之總額，科處百分之五罰鍰計六九七、六○五元，另原告支
    付搬運費用計九、九一○元（不含稅），未依規定取得他人憑證，被告亦按未依
    規定取得憑證總額處百分之五罰鍰計四九五元，合計處罰鍰六九八、○九八元，
    揆諸首揭法條規定及財政部函釋意旨，並無違誤。是原告之主張均不足採，而被
    告核定原告逃漏營業稅計六九七、六○五元，除補徵所漏稅款外，並按原告未依
    規定取得他人憑證總額一三、九五二、○七○元處百分之五罰鍰計六九七、六○
    五元，另原告支付搬運費用計九、九一○元（不含稅）未依規定取得他人憑證，
    應按未依規定取得憑證總額處百分之五罰鍰計四九五元，合計處罰鍰為六九八、
    ○九八元，洵無違誤，訴願決定予以維持，亦無不合。原告徒執前詞爭議，訴請
    撤銷訴願決定及原處分，並無理由，應予駁回。
四、兩造其餘攻擊防禦方法與本件判決結果不生影響，故不逐一論述，併此敘明。
據上論結，本件原告之訴為無理由，爰依行政訴訟法第九十八條第三項前段、第二百
十八條，民事訴訟法第三百八十五條第一項前段判決如主文。
中　　華　　民　　國　　　九十一　　　年　　　六　　　月　　　  五  　　日
　　　　　　　　　　　　　　　臺 北 高 等 行 政 法 院  第 三 庭
            　　                    審 判 長 法    官  吳 慧 娟
                                             法    官  闕 銘 富
                                             法    官  黃 本 仁
右為正本係照原本作成。
如不服本判決，應於送達後二十日內，向本院提出上訴狀並表明上訴理由，如於本判
決宣示後送達前提起上訴者，應於判決送達後二十日內補提上訴理由書（須按他造人
數附繕本）。
中　　華　　民　　國　　　九十一　　年　　　六　　　　月　　　五　　　　日
            　　　　　　　　　　　　　　     書 記 官  林 玉 卿
